臺灣高等法院民事判決
109年度重家上字第54號
上  訴人  即
附帶被上訴人  郭士銘  
訴 訟代理 人  何孟育律師
              陳世煌律師
被 上訴人 即  
附 帶上訴 人  張嘉嘉  

訴 訟代理 人  吳孟玲律師
上列當事人間請求剩餘財產分配事件，上訴人對於中華民國109
年5月8日臺灣新竹地方法院107年度家財訴字第1號判決提起上訴
，被上訴人為附帶上訴，本院於110年3月2日言詞辯論終結，判
決如下：
    主      文
原判決關於命上訴人給付超過新臺幣陸拾萬柒仟玖佰壹拾肆元，
及自民國107年11月7日起至清償日止按週年利率百分之五計算之
利息部分，暨訴訟費用之裁判均廢棄。
上開廢棄部分，被上訴人在第一審之訴駁回。
其餘上訴駁回。
被上訴人之附帶上訴駁回。
第一、二審訴訟費用，關於上訴部分，由上訴人負擔十分之一，
餘由被上訴人負擔；關於附帶上訴部分，由被上訴人負擔。
    事實及理由
一、被上訴人主張：兩造於民國104年3月9日結婚，婚後未約定
    夫妻財產制，以法定財產制為其夫妻財產制，伊於107年2月
    7日向原法院訴請離婚，嗣兩造於107年11月6日經和解離婚
    ，法定財產制關係已歸於消滅，伊自得請求剩餘財產分配，
    並以兩造離婚事件起訴日（即107年2月7日）為計算剩餘財
    產之基準時點，而兩造於基準日婚後財產如附表1、2「張嘉
    嘉主張」欄所示，爰依民法第1030條之1之規定，求為命：
    上訴人應給付伊新臺幣（下同）940萬元，及其中340萬元自
    107年11月7日起、餘600萬元自109年2月20日起，均至清償
    日止，按週年利率5%計算之利息。　　
二、上訴人則以：伊所有如附表2編號3至5、7至11所示銀行帳戶
    存款應扣除婚前餘額；伊未取得如附表2編號23所示股票，
    此部分不應計入伊婚後財產；另伊係以婚前財產清償如附表
    2編號26所示貸款，不得將此清償金額追加計算為伊婚後財
    產；又附表3編號1所示房地乃伊婚前財產，雖於婚姻關係存
    續間處分，然處分所得乃婚前財產之變形，不應計入伊婚後
    財產。伊名下財產多為婚前財產，價值高於婚後財產，無庸
    給付上訴人款項等語，資為抗辯。　
三、原審為被上訴人一部勝訴、一部敗訴之判決，即判命上訴人
    應給付被上訴人616萬1,164元，及其中340萬元自107年11月
    7日起，其餘276萬1,164元自109年2月20日起，均至清償日
    止，按週年利率5%計算之利息。上訴人就敗訴部分不服，提
    起上訴，被上訴人並為附帶上訴。上訴人上訴聲明：㈠原判
    決不利於上訴人部分廢棄。㈡上開廢棄部分，被上訴人於第
    一審之訴駁回。被上訴人答辯聲明：上訴駁回。被上訴人附
    帶上訴聲明：㈠原判決不利於被上訴人部分廢棄。㈡上開廢棄
    部分，上訴人應再給付被上訴人323萬8,836元，及自109年2
    月20日起至清償日止，按週年利率5%計算之利息。㈢願供擔
    保，請准宣告假執行。上訴人答辯聲明：㈠附帶上訴駁回。㈡
    願供擔保，請宣告免為假執行。
四、兩造不爭執事項：（本院卷第324頁）
  ㈠兩造於104年3月9日結婚，婚後未約定夫妻財產制，張嘉嘉於
    107年2月7日起訴請求離婚，兩造合意以107年2月7日作為計
    算剩餘財產分配之基準時點。
  ㈡被上訴人之婚後積極財產如附表1所示，並無婚後消極財產，
    共計29萬0,651元。
  ㈢上訴人婚前財產如附表3所示，婚後積極財產如附表2編號1、
    2、6、12-21、24、25「張嘉嘉主張」欄所示，且於計算基
    準日有如附表2編號3-5、7-11「張嘉嘉主張」欄所示之財產
    。
  ㈣上訴人出售附表3編號1不動產後，將所得款項2,141萬4,143
    元存入其於如附表4匯入銀行欄所示帳戶內。
五、被上訴人主張附表2編號3至5、7至11、23、26「張嘉嘉主張
    」欄所示財產均應計入上訴人婚後財產，併為剩餘財產分配
    計算云云，為上訴人所否認，並以前詞置辯。茲析述如下：
　㈠附表2編號3至5、7至11、23、26「張嘉嘉主張」欄所示財產
    是否應計入上訴人婚後財產？附表3編號1所示款項應否自上
    訴人婚後財產中扣除？　
　　按夫妻未以契約訂立夫妻財產制者，除本法另有規定外，以
    法定財產制為其夫妻財產制；夫或妻之財產分為婚前財產與
    婚後財產，由夫妻各自所有；夫或妻之一方以其婚後財產清
    償其婚前所負債務，或以其婚前財產清償婚姻關係存續中所
    負債務，除已補償者外，於法定財產制關係消滅時，應分別
    納入現存之婚後財產或婚姻關係存續中所負債務計算，民法
    第1005條、民法第1017條第1項前段、第1030條之2第1項、
    分別定有明文。經查：
　　⒈附表2編號3至5、7至11銀行帳戶存款部分：
　　　上訴人於104年3月9日兩造結婚時，就附表2編號3至5、7
      至11所示銀行帳戶分別有如「郭士銘主張婚前餘額」欄所
      示金額，為被上訴人所不爭執（見本院卷第224頁），依
      前開規定，附表2編號3至5、7、10帳戶扣除婚前帳戶餘額
      為負數而無剩餘，依民法第1030條之1第1項規定，應以0
      元計算，附表2編號8、10則應於扣除婚前帳戶餘額後，所
      餘款項計入郭士銘婚後財產（詳附表2編號3至5、7至11「
      本院認定金額」欄所示），上訴人所辯上開帳戶於扣除郭
      士銘婚前帳戶餘額後，方屬郭士銘之婚後財產等語，應可
      採憑。
　　⒉附表2編號23股票部分：　
　　　被上訴人主張上訴人於婚姻關係存續間取得深圳路維光電
      股份有限公司（下稱路維光電公司）股票10張，價值131
      萬4,680元，應計入上訴人婚後財產云云，然路維光電公
      司函覆稱上訴人不曾直接或間接持有該公司股份等情，有
      路維光電公司108年6月28日函可參（見原審卷四第21頁）
      ，被上訴人復未提出證據證明上訴人持有路維光電公司股
      票，則其此部分主張，尚屬無據。 
　　⒊附表2編號26清償婚前負債部分：
　　　上訴人就附表2編號26係於婚姻關係存續間清償婚前所負
      貸款債務並不爭執（見本院卷第226頁），依民法第1030
      條之2第1項規定，上訴人既以婚後財產清償婚前所負貸款
      債務，則此部分款項自應納入上訴人婚後財產之範圍。　
　　⒋附表3編號1部分：
　　　附表3編號1所示不動產係上訴人婚前財產，其於兩造婚姻
      關係存續間處分得款2,141萬4,143元，分別存入附表2編
      號7至11帳戶等情，為兩造所不爭執（見兩造不爭執事項㈣
      ），則上訴人係處分婚前財產而增加婚後積極財產，堪以
      認定，被上訴人主張此係上訴人婚前財產於婚後所生孳息
      云云，要屬無據。又民法第1030條之1規定之剩餘財產分
      配請求權，係以婚後財產為分配之範圍，婚前財產因與婚
      姻共同生活及婚姻貢獻無關而不納入分配。故處分婚前財
      產所得而增加之婚後積極財產，計算夫妻剩餘財產分配時
      ，應將該處分所得額於婚後財產中扣除（最高法院108年
      台上字第2339號判決意旨參照），則2,141萬4,143元既係
      上訴人處分婚前財產所得，依上開說明，自應自上訴人婚
      後財產中扣除，則上訴人此部分所辯，應足可採。
　　⒌綜上，上訴人婚後財產為150萬6,478.66元（即附表2「本
      院認定金額」欄所示，婚後積極財產00000000.66-上⒋所
      示應自婚後財產扣除之00000000元＝0000000.66元）。　
  ㈡被上訴人得請求之剩餘財產分配金額為何？　
    按法定財產關係消滅時，夫或妻現存之婚後財產，扣除婚姻
    關係存續中所負債務後，如有剩餘，其雙方剩餘財產之差額
    ，應平均分配，但因繼承或其他無償取得之財產及慰撫金不
    在此限，民法第1030條之1第1項分別定有明文。而民法第10
    30條之1第1項所定之夫妻剩餘財產分配，係就夫或妻現存之
    「婚後財產」，扣除婚姻關係存續中所負債務後之剩餘差額
    而為分配。本件上訴人婚後財產150萬6,478.66元。被上訴
    人婚後財產則為29萬0,651元（見兩造不爭執事項㈠），故兩
    造剩餘財產差額之半數為60萬7,914元（《0000000.00-00000
    0》÷2＝607913.83；小數點以下四捨五入），被上訴人得向上
    訴人請求分配金額為60萬7,914元。
六、從而，被上訴人依民法第1030條之1規定請求上訴人給付60
    萬7,914元，及自兩造離婚確定之翌日（即107年11月7日；
    見原審卷三第161頁、第165頁）起至清償日止按週年利率5%
    計算之遲延利息，為有理由，應予准許；逾此部分之請求，
    為無理由，應予駁回。原審就超過前開應准許部分，為上訴
    人敗訴之判決，於法即有未洽，上訴人就此部分指摘原判決
    不當，求予廢棄，為有理由，爰由本院將此部分予以廢棄，
    並改判如主文第2項所示；至於前開應准許部分，原審為上
    訴人敗訴之判決，於法並無違誤，上訴人仍執前詞指摘原判
    決此部分不當，求予廢棄，為無理由，應駁回其此部分之上
    訴。又上開不應准許部分，原審為被上訴人敗訴之判決，核
    無不合，被上訴人附帶上訴意旨指摘原判決此部分為不當，
    求予廢棄改判，為無理由，應駁回其附帶上訴。
七、本件事證已臻明確，兩造其餘攻擊防禦方法及所援用之證據
    ，經本院審酌後，認均不足以影響判決之結果，自無逐一論
    駁必要，併此敘明。　　　　
八、據上論結，本件上訴人之上訴為一部有理由、一部無理由；
    被上訴人之附帶上訴為無理由，依家事事件法第51條、民事
    訴訟法第450條、第449條第1項、第79條、第78條，判決如
    主文。
中　　華　　民　　國　　110 　年　　3 　　月　　23　　日
                    家事法庭
                        審判長法  官 王怡雯
　　　　　　　　　　　        法  官 徐淑芬
                              法  官 朱美璘
　　　　　　　　　　　　　　
正本係照原本作成。
上訴人不得上訴。
被上訴人如不服本判決，應於收受送達後20日內向本院提出上訴
書狀，其未表明上訴理由者，應於提出上訴後20日內向本院補提
理由書狀（均須按他造當事人之人數附繕本）上訴時應提出委任
律師或具有律師資格之人之委任狀；委任有律師資格者，另應附
具律師資格證書及釋明委任人與受任人有民事訴訟法第466 條之
1第1項但書或第2項所定關係之釋明文書影本。如委任律師提起
上訴者，應一併繳納上訴審裁判費。
中　　華　　民　　國　　110 　年　　3 　　月　　24　　日
    　　　　　　　　　　　　　書記官 蔡宜蓁
附表1：
編號 姓名 財產種類  種類 項目名稱 張嘉嘉主張 郭士銘主張  爭執與否 備註  本院認定金額 1 張嘉嘉 婚後財產 存款 永豐銀行 193,256.00 193,256.00  不爭執 本院卷P181(張)，本院卷P187(郭) 193,256.00 2   存款 平鎮郵局 395.00 395.00  不爭執 本院卷P181(張)，本院卷P187(郭) 395.00 3   動產 汽車(104年購入) 97,000.00 97,000.00  不爭執 本院卷P181(張)，本院卷P187(郭) 97,000.00 小計          290,651.00 

附表2：
編號 姓名 財產種類  種類 項目名稱 張嘉嘉主張 郭士銘主張  爭執與否 本院認定金額       107年2月7日價額 婚前餘額   1 郭士銘 婚後財產 存款 玉山銀行六家分行-人民幣(匯率4.727) 人民幣0.39（即新臺幣1.84元） 人民幣0.39 　 不爭執 1.84 2   存款 玉山銀行六家分行-美金(匯率29.442) 美金2.84（即新臺幣83.62元） 美金2.84 　 不爭執 83.62 3   存款 玉山銀行六家分行 (帳號000000000000號) 52,919.00 52,919.00 91,883.00 爭執 0.00 4   存款 玉山銀行大墩分行 (帳號：0000000000000號) 25,071.00 25,071.00 110,313.00 爭執 0.00 5   存款 合庫六家分行 (帳號0000000000000號) 74,027.00 74,027.00 250,291.00 爭執 0.00 6   存款 合庫六家分行 (帳號0000000000000號) 288,788.00 288,788.00 　 不爭執 288,788.00 7   存款 永豐銀行西屯分行 694,094.00 694,094.00 1,460,796.00 爭執 0.00 8   存款 國泰世華銀行五權分行 2,795,270.00 2,795,270.00 604,270.00 爭執 2,191,000.00 9   存款 華南銀行五權分行 2,074,227.00 2,074,227.00 4,362,396.00 爭執 0.00 10   存款 彰化銀行台中分行 (帳號00000000000000號) 2,078,592.00 2,078,592.00 26,958.00 爭執 2,051,634.00 11   存款 中國信託 (帳號000000000000號) 125.00 125.00 3,255,138.00 爭執 0.00 12   股票 華通1000股 34,950.00 34,950.00 　 不爭執 34,950.00 13   股票 緯創61股 1,412.15 1,412.15 　 不爭執 1,412.15 14   股票 國泰中國A50，20000股 460,000.00 460,000.00 　 不爭執 460,000.00 15   股票 台虹16股 760.00 760.00 　 不爭執 760.00 16   股票 德勝36069股 1,098,301.05 1,098,301.05 　 不爭執 1,098,301.05 17   股票 巧新40,000股 2,804,800.00 2,804,800.00 　 不爭執 2,804,800.00 18   股票 聯亞3000股 1,014,000.00 1,014,000.00 　 不爭執 1,014,000.00 19   股票 禾瑞亞10,000股 508,000.00 508,000.00 　 不爭執 508,000.00 20   股票 普瑞-KY3000股 1,656,000.00 1,656,000.00 　 不爭執 1,656,000.00 21   股票 達運120,000股 3,384,000.00 3,384,000.00 　 不爭執 3,384,000.00 22   股票 捷力446股 無價值 無價值 　 不爭執 0.00 23   股票 深圳路維光電公司10張 1,314,680.00 0.00 　 爭執 0.00 24   動產 TOYOTA休旅車 975,000.00 975,000.00 　 不爭執 975,000.00 25   動產 BENZ 2,000,000.00 2,000,000.00 　 不爭執 2,000,000.00 26   追加計算 婚後清償婚前負債-文心路房屋 3,137,211.00 0.00 　 爭執 3,137,211.00 共計         22,920,621.66 


附表3：
編號  姓名 財產種類 種類 項目名稱 張嘉嘉主張 郭士銘主張  爭執與否 備註  1 郭士銘 婚前財產 動產 台中市○區○○○街0號7樓之1房地之出售價金 21,414,143.00 21,414,143.00  爭執 郭主張不計入 　 2   不動產 台中市○○路○段000號14樓之1房地 不計 不計  不爭執 本院卷P227 3   股票 致茂468股    不爭執 本院卷P302 4   股票 聯發科323股    不爭執 本院卷P302 5   股票 強茂358股    不爭執 本院卷P302 6   股票 科風3210股    不爭執 本院卷P302 7   股票 廣運86466股    不爭執 本院卷P302 8   股票 台虹824股    不爭執 本院卷P303 9   股票 德勝650股    不爭執 本院卷P303 10   股票 邦泰4174股    不爭執 本院卷P303 11   股票 森鉅4251股    不爭執 本院卷P303 12  婚前負債 貸款 國泰世華銀行 -19,721,393.00 -19,721,393.00  不爭執，不計 本院卷P227 

附表4：
項目 金額(元) 備註 總價金 33,880,000  　 扣除相關費用價金 21,420,262  （本院卷P107） 扣代書費 3,000  　 扣水電瓦斯費 1,834  　 扣稅費 985  　 扣匯費 300   實領小計 21,414,143  本院卷P83、203分匯5間銀行 　   匯入銀行 　 　 華南銀行 4,100,000  　 國泰世華銀行 4,764,143  　 永豐銀行 4,500,000  　 彰化銀行 4,050,000  　 中國信託銀行 4,000,000  　 小計 21,414,143